臺灣高等法院刑事判決　　　　　　　　　　　　　　九十三年度上易字第三三九號
　　上　訴　人
　　即　被　告　乙○○
　　選任辯護人　謝震武律師
　　　　　　　　徐念懷律師
右上訴人因竊盜案件，不服臺灣板橋地方法院九十二年度易字第二八七五號，中華民
國九十二年十二月三十日第一審判決（起訴案號：臺灣板橋地方法院檢察署九十一年
度偵字第二二五二三號），提起上訴，本院判決如左：
    主  文
上訴駁回。
乙○○緩刑貳年。
    事  實
一、乙○○於民國九十一年七月二十九日上計十一時十分許，在臺北縣五股鄉○○路
    ○段一六一號旁，發現曾敬忠所有、由丙○○管領使用之車號ＣＸ—九二四六號
    （引擎號碼：Ｗ0000000Ａ）自小貨車未懸掛車牌停放路邊，詎竟意圖為
    自己不法之所有，以其自己所駕駛之車號ＡＯ—九Ｏ二號大貨車予以拖吊而竊取
    上開車輛，適為在上址一六一號工作之甲○○當場目擊。嗣丙○○於現場尋找車
    輛不獲時，經甲○○之告知，始知上情。
二、案經丙○○訴由臺北縣政府警察局蘆洲分局報告臺灣板橋地方法院檢察署檢察官
    偵查起訴。
    理  由
一、訊據上訴人即被告乙○○固不否認曾於九十一年七月二十九日十一時許，在臺北
    縣五股鄉○○路○段一六一號旁，看見右揭未懸掛車牌之原車牌號碼ＣＸ—九二
    四六號藍色自小貨車停放該處。惟矢口否認有何竊盜犯行，辯稱：當時因為該車
    未懸掛車牌，認為應屬廢棄車輛而下車詢問附近人士，但因未尋得車主，因此作
    罷離去，並未拖吊系爭自小貨車。另稱：案發當日係至蘆洲市○○路載運另一輛
    雷諾自用箱型貨車，且依證人甲○○工作之臺北縣五股鄉○○路○段一六一號，
    應無法看到系爭自小貨車被拖走之情形；況其駕駛之ＡＯ—九Ｏ二號大貨車，車
    斗並未經過改裝，依其車斗大小無法裝載系爭自小貨車，無法將拖吊之車輛拉上
    車斗，且車後並無輔助器，亦無法將系爭自小貨車放在輔助器上拖行；又其大貨
    車之吊桿不能直接將拖吊車輛從後側拉上去，必須從側面才有足夠力量，另需有
    輔助器；而要拖吊車輛需要至少二、三十分鐘作業，不可能立即吊走；且沒有證
    件無法開立聯單；其當時有在系爭自小貨車停放地點附近之工廠詢問車主，但因
    找不到車主，自然沒有拖吊的必要；其若欲竊車，自當乘人不備，並無在現場到
    處探詢車主之理，足見其在現場並無意圖為自己不法所有之意思，且證人甲○○
    既稱案發當日未看過其本人，所言並不實在，其並無竊盜之犯意及犯行云云。惟
    查：
  (一)系爭自小貨車業已失竊之事實，業據證人即被害人丙○○於警詢中指訴甚詳，並
    有車籍作業系統—查詢認可資料、車輛竊盜、車牌失竊資料個別查詢報表—查詢
    車輛認可資料在卷可稽。又依被害人丙○○指訴之情節，就車輛、車主之基本資
    料、車主地址、聯絡方式、車輛、車牌狀況，與列管資料悉相符合，足認其指訴
    失竊情節當屬可信。
  (二)證人甲○○於1.九十二年十二月十六日在原審結證稱：其工作地點在五股鄉○○
    路○段一六一號，公司行號為三立烤漆行，廠房就是一六一號一整段，該輛失竊
    車輛是停在廠房側面，從工作的地點可以看到整輛車的側面，一六三號就在一六
    一號也就是伊工廠的隔壁，廠房沒有間隔，一六一號及一六三號是連貫的，從伊
    工作的窗戶往外看，可以看到整輛貨車，因為系爭自小貨車停放在被拖走之路邊
    很久，且就在伊工廠的旁邊，因此認得該車，該車為藍色之貨車。伊並不認識被
    害人丙○○，亦不認識被告。伊先前曾到警察局製作筆錄，係因有人詢問伊有無
    看到那臺被拖走的車子，當時那輛車子並沒有掛車牌，因為被害人當時所指的停
    放位置就是伊所知道的那輛車子，所以知道被害人詢問的是系爭自小貨車。當時
    是上班時間，並沒有全程看到，當天是在工廠裡面向外看到的。拖吊地點與伊看
    到當時所處位置之距離約十公尺，在伊工作的位置，有前後門，工廠後面是空曠
    的停車地方，旁邊也不會有車輛行經，所以視線不會被阻礙，而且出去就是馬路
    ，所以看出去很方便，伊當時有看到一輛大貨車將那輛車架上，且記得大貨車車
    頭是白色的，就是大貨車把系爭自小貨車整個架到拖車上，伊不是全程都看到，
    只看到車子被架上去的過程。因為大貨車停下來準備要拖了，伊當時覺得奇怪，
    為何貨車已停放許久，忽然會有大貨車要來拖，因為伊自己工廠那邊也停放自己
    的車子，所以都會注意周圍有沒有人來偷車，故大貨車停在那裡的時候，還沒有
    將系爭自小貨車拉起時，當時大貨車車尾的車牌沒有被擋住，就有看到大貨車車
    尾的車牌，並將大貨車的車號記在日曆的紙上，告訴警察的車號就是記下來的車
    號。伊當時看到系爭自小貨車的車頭被架高，從大貨車的後方架上去，放上大貨
    車的車尾，大貨車將貨車拉到三分之二在拖車上，只看到系爭自小貨車之前輪已
    經擺放在大貨車上。沒有看到離開後的情形，亦未看到大貨車的駕駛，但伊是親
    眼看到系爭自小貨車被大貨車拖拉的過程。在看到大貨車將自小貨車架上三分之
    二之後，隔了兩、三分鐘之後再看的時候，就發現大貨車及系爭自小貨車都已經
    不見了等情（詳見原審卷第四六至五五頁）。2.於九十三年四月二十二日在本院
    勘驗現場時證稱：伊從抽風口往外看到白色車體有點黃，車斗比今天所看到這部
    稍高一點，車斗寬度差不多；車子怎麼吊上去的記不清楚，因為當時沒有全程看
    他如何拖離，所以車子從側面或後面拖吊，伊無法認定，車子有吊桿，但有無輔
    助器不清楚；抽風口外當時沒有如現場看到的障礙物；伊看到那部拖吊車的車牌
    號碼到吊走車子離開，大約十來分鐘，但時間究竟多久，無法確定（詳見本院卷
    第五十頁）。
  (三)從右揭抽風口處往外看，依證人甲○○所指當日拖車停放位置，確實可以看到拖
    車之車牌號碼，業經本院勘驗屬實，此有勘驗筆錄暨勘驗之現場照片在卷（見本
    院卷第五十頁、五四至五六頁）。
  (四)被告所駕駛之ＡＯ—九Ｏ二號大貨車車頭原係白色，嗣於本件案發後改漆為黃色
    ，此為被告所不爭執，並有該車輛之汽車新領牌照登記書影本在卷（見原審卷第
    二五頁）。
  (五)綜上：依證人甲○○所指當日被拖走之車輛之型式、狀況及停放之情形，核與被
    害人丙○○指訴情節相符，準此堪認證人甲○○並未誤認失竊車輛。再依證人甲○○右揭證述因大貨車停下來準備要拖右開小貨車，其當時覺得奇怪，為何該小
    貨車已停放許久，忽然會有大貨車要來拖，其因而將大貨車的車牌號碼記在日曆
    紙上；且依本院現場勘驗結果從右揭抽風口處往外看，確實可看到停放在外面之
    大貨車之車牌號碼；而被告亦自承曾駕駛ＡＯ—九Ｏ二號大貨車停放該處，且證
    人甲○○所稱當時所見大貨車之車頭為白色，亦與被告自承大貨車車頭原非所呈
    現狀照片所示之黃色乙節相符，足認證人甲○○當場記錄之車號並無誤記。又依
    證人甲○○右揭證稱見到系爭自小貨車經架上被告所駕駛之大貨車後，隔兩、三
    分鐘之後再看，二車均已離開現場等情，被告所駕駛之大貨車即為將系爭自小貨
    車拖吊離開現場之車輛，亦可認定。
  (六)至被告雖辯稱其駕駛之大貨車無法裝載系爭自小貨車云云。惟依被告所供當日其
    曾至現場下車多方探詢系爭自小貨車之車主，由此可認被告當時確曾起意拖吊系
    爭自小貨車。按被告係從事拖吊廢棄車為業，依其拖吊車之經驗自能判斷其所駕
    駛之大貨車能否裝載系爭自小貨車；而被告當時既起意拖吊系爭自小貨車，並下
    車多方探詢系爭自小貨車之車主，可見被告當時顯認其所駕駛之大貨車能裝載系
    爭自小貨車，由此堪認被告所駕駛之大貨車應能裝載系爭自小貨車。再被告辯稱
    其所駕駛之大貨車所配備之吊桿設備，須將系爭自小貨車置於大貨車側邊平行之
    位置後，再以吊臂將整個吊起之方式架上車斗；系爭小貨車若從大貨車後方吊起
    架上，非但不符合槓桿力學原理，且大貨車之吊臂將因臂距廷伸過長，施力過重
    而有導致斷裂之虞云云。惟觀被告於本院所提之照片（見本院卷第十三頁），其
    若將所駕駛之大貨車停於系爭自小貨車左側稍前之位置後，再以吊臂將整部自小
    貨車吊起之方式架上車斗，應屬可行；而證人甲○○從抽風口處之角度往外看時
    ，會看到系爭自小貨車是從大貨車之右後方被吊起，是證人甲○○於原審證稱看
    到系爭自小貨車是從大貨車的後方架上去之語，其描述雖不夠精準，但亦難憑此
    即認被告所駕駛之大貨車不具有吊起系爭自小貨車之能力。又依證人甲○○右揭
    於原審之證述，其看到大貨車已將系爭自小貨車之三分之二吊至大貨車上，準此
    足徵被告當時之拖吊方式係要將整部自小貨車吊上其所駕駛之大貨車上，自不生
    被告所辯將導致系爭自小貨車後底盤著地致大貨根本無從為轉彎駕駛之情事。另
    證人甲○○於本院勘驗時雖證稱案發當日所看到之大貨車之車斗比勘驗時所看到
    這部稍高一點等語。惟證人甲○○案發當日係自抽風口處往外看，而本院勘驗時
    ，其係站在大貨車之旁邊看，其所站立之位置不同，對車斗之高低感受因而不同
    亦屬可能。是亦難依此認證人甲○○當日當場記錄之車號有誤。又證人蔡純宏雖
    於原審證稱被告當日吊至伊工廠之車輛並非系爭之自小貨車云云。惟依系爭自小
    貨車被吊走之時間係在上午十一時十分左右，被告若先將系爭小自貨車吊離現場
    後，再去吊證人蔡純宏所證述之車輛，在客觀上並非不可能之事，是證人蔡純宏
    之證詞，自不能作為有利被告之認定。
  (七)按系爭自小貨車係一九九八年出廠，有前揭車籍作業資料可稽，於案發當時顯然
    車齡不長，僅因車牌經監理站吊扣而停放該處，亦非發生重大事故而損壞不堪使
    用，衡情汽車屬耐久性消費財，自有一定之價值，被害人丙○○亦稱系爭自小貨
    車價值約新臺幣十五萬元（偵查卷第九頁），自難信外觀上已毫無價值，被告將
    之吊走，顯係基於不法所有之意圖。
  (八)綜據前述，被告前揭所辯，無非嗣後飾卸之詞，無從採信。本件事證明確，被告
    犯行堪以認定，自應依法論科。
二、核被告所為，係犯刑法第三百二十條第一項之竊盜罪。原審經詳細調查，以被告
    之犯行罪證明確，適用上揭規定，並審酌被告率於路旁行竊他人車輛，造成被害
    人財物之損失，犯後否認犯行，及其原無前科等一切情狀，量處有期徒刑十月。
    核原審認事用法，並無不合。被告上訴否認犯行，請求撤銷原審判決云云，為無
    理由，應予駁回。查被告前未曾受有期徒刑以上刑之宣告，此有「臺灣高等法院
    被告全國前案紀錄表」在卷可憑（見本院卷第二六頁），而被告現有一子年僅一
    歲多，亟須被告撫育，此有
    程序，當知警惕，信無再犯之虞，本院因認對被告所宣告之刑，以暫不執行為適
    當，併宣告緩刑貳年，以啟自新。
據上論斷，應依刑事訴訟法第三百六十八條，刑法第七十四條第一款，判決如主文。
本案經檢察官賴俊雄到庭執行職務。
中　　　華　　　民　　　國　　九十三　　年　　　六　　　月　　二十三　　日
                              臺灣高等法院刑事第二十四庭
                                  審判長法  官 陳  貽  男
                                        法  官 李  世  貴
                                        法  官 陳  憲  裕
右正本證明與原本無異。
不得上訴。
                                        書記官 劉  育  妃
中　　　華　　　民　　　國　　九十三　　年　　　六　　　月　　二十三　　日
附錄：本案論罪科刑法條全文
中華民國刑法第三百二十條第一項
意圖為自己或第三人不法之所有，而竊取他人之動產者，為竊盜罪，處五年以下有期
徒刑、拘役或五百元以下罰金。
